【裁判字號】    89,自,937
【裁判日期】    900102
【裁判案由】    詐欺
【裁判全文】
台灣台中地方法院刑事判決                          八十九年度自字第九三七號
    自  訴  人  甲○○
    被      告  乙○○
右列被告因詐欺案件，經自訴人提起自訴，本院判決如左：
    主  文
乙○○無罪。
    理  由
一、自訴意旨略以：乙○○明知無支付能力，竟基於意圖為自己不法所有，向甲○○
    佯稱係販賣山泉水，有經濟能力，而於民國（下同）八十八年四月十五日參加甲
    ○○所招集之互助會，約定自八十八年四月十五日起至八十九年十二月十五日止
    ，共計會員二十一名，每會為新台幣（下同）二萬元，於每月十五日晚間二十時
    開標，乙○○隨即於八十八年六月十五日得標，並取得四十萬二千四百元，惟其
    自八十九年五月十五日起即拒絕繳納會錢，避不見面，經催告仍置之不理，甲○
    ○始知受騙，因認乙○○涉犯刑法第三百三十九條第一項之詐欺取財罪嫌云云。
二、按不能證明被告犯罪者，應諭知無罪之判決，刑事訴訟法第三百零一條第一項定
    有明文。復按刑法第三百三十九條第一項詐欺罪之成立，以意圖為自己或第三人
    不法所有，以詐術使人將本人或第三人之物交付為要件。所謂以詐術使人交付，
    必須被詐欺人因其詐術而陷於錯誤，若其所用方法，不能認為詐術，亦不致使人
    陷於錯誤，即不構成該罪，最高法院著有四十六年臺上字第二六０號判例。
三、訊據被告乙○○堅決否認有何詐欺犯行，辯稱：伊有參加自訴人所組之互助會，
    伊係自八十九年五月十五日起未交會款，因遇颱風、地震，得標金投資農產品虧
    損，伊從八十九年三月分借高利貸被拖垮等語。經查：本件被告確有參加自訴人
    於八十八年四月十五日所組之互助會，會員計二十一名，自八十八年四月十五日
    起至八十九年十二月十五日止，每會新台幣二萬元，且被告於八十八年六月十五
    日第三會得標，於八十九年五月十五日第十四會起始未繳納會款等情，業據被告
    及自訴人供稱在卷，並有會單影本可佐，而被告既於第三會即得標，至第十四會
    始無力繳納會款，倘其參加互助會有為自己不法所有之意圖，自第四期起即可不
    再繳納會款，實無須於第四會至第十三會均仍如期繳納會款，是被告所辯：伊非
    故意詐騙自訴人等語，尚非無據；再查，被告於八十八年四月十五日參加互助會
    時，其確係從事販賣山泉水之工作，亦據自訴人供稱：被告幫我送水好幾年，我
    們都向他買山泉水，每禮拜送水到我家一次等語，亦與被告所述相符，是被告參
    加自訴人之互助會時，自稱販賣山泉水為業，顯無詐騙自訴人等情。是被告參加
    自訴人所組之上開互助會，尚非因被告施用詐術欺罔自訴人，致自訴人陷於錯誤
    而同意被告參加互助會，則既無証據証明被告參加互助會係以不法手段而詐騙自
    訴人，雖被告自八十九年五月十五日起未如期繳納會款，已如前述，係被告有違
    誠信，且有民事債務不履行之問題。但民事債務人應依誠實信用原則履行債務，
    衡諸一般交易常情，若被告未另以不法手段誤導自訴人對債信風險之判斷，尚不
    得因被告未依約清償債務，即遽論被告詐欺犯行。
四、綜上所述，既無証據証明被告參加自訴人所組互助會，有出於不法之欺罔手段使
    自訴人陷於錯誤，而同意其參加，且因陷於錯誤而給付得標款，則被告參加互助
    會所為及依民事契約領取得標金所為，即與前開詐欺罪之構成要件有間，本案應
    僅係債務不履行之民事糾葛。本件既查無其他積極證據足資認定被告有詐欺犯行
    ，其犯罪即屬不能證明，自應為無罪之諭知。
據上論斷，應依刑事訴訟法第三百四十三條、第三百零一條第一項前段，判決如主文
。
中      華      民      國    九十      年      一      月      二      日
                                        臺灣臺中地方法院刑事第一庭
                                            法  官  黃  家  慧
右正本證明與原本無異。
如不服本判決，應於判決送達後十日內向本院提出上訴狀( 應附繕本 )，上訴於臺灣
高等法院臺中分院。
                                            書記官
中      華      民      國    九十      年      一      月      二      日


司法院資訊處製作；財團法人民間司法改革基金會備份。
